【裁判字號】    98,易,2564
【裁判日期】    981012
【裁判案由】    詐欺
【裁判全文】
臺灣臺北地方法院刑事判決              98年度易字第2564號
聲  請  人  臺灣臺北地方法院檢察署檢察官
被      告  甲○○
上列被告因詐欺案件，經檢察官聲請簡易判決處刑（98年度偵字
第 17648號），本院認不宜以簡易判決處刑（98年度簡字第3556
號），改依通常程序審理，嗣被告於準備程中就被訴事實為有罪
之陳述，本院合議庭裁定改由受命法官獨任以簡式審判程序審理
，判決如下：
    主  文
甲○○幫助犯詐欺取財罪，處拘役伍拾日，如易科罰金，以新臺
幣壹仟元折算壹日。
    事  實
一、甲○○可預見將金融機構帳戶之提款卡、密碼交付他人，可
    能成為不法集團收取他人受騙款項之用，竟仍不違背其本意
    ，基於幫助詐欺取財之不確定故意，先於民國98年4月3日下
    午 5時許，在臺北市中山區○○○路欣欣大眾百貨公司附近
    ，將不知情之女友陳佳雯所申請開立之臺灣新光商業銀行大
    同分行，帳號 0000000000000號帳戶之提款卡，交付予真實
    姓名年籍不詳之成年男子，再經甲○○透過電話告知上開提
    款卡之密碼，藉此幫助該真實姓名年籍不詳之成年男子及所
    屬之詐欺集團向不特定民眾遂行詐欺取財犯行，並掩飾及隱
    匿因此取得之財物。嗣該真實姓名年籍不詳之成年男子及所
    屬之詐欺集團，即共同意圖為自己不法所有，並基於詐欺取
    財之犯意聯絡，在雅虎奇摩拍賣網站上刊登拍賣電子產品之
    訊息，使乙○○於98年4月6日，在其位於臺北市○○區○○
    路61號5樓之5住處上網購物時陷於錯誤，以新臺幣（下同）
    7,500元下標購買Sharp牌手機1台，並於同日轉帳4,000元至
    上開陳佳雯之帳戶內；及丙○○於98年4月7日上網時陷於錯
    誤，以4,000元標得數位相機1台，並於同日11時30分許，在
    桃園縣龜山鄉○○村○○ ○路188號2樓工作處，以網路轉帳
    匯款方式，將款項匯款至上開陳佳雯之帳戶內。嗣經乙○○
    、丙○○發覺受騙，報警處理，始循線查悉上情。
二、案經臺北市政府警察局信義分局報請臺灣臺北地方法院檢察
    署檢察官偵查起訴。
    理  由
壹、證據能力部分：
    按被告以外之人於審判外之言詞或書面陳述，除法律有規定
    者外，不得作為證據。又被告以外之人於審判外之陳述，雖
    不符合同法第159條之1至第159條之4之規定，但經當事人於
    審判程序同意作為證據，法院審酌該言詞陳述或書面陳述作
    成時之情況，認為適當者，亦得為證據；當事人、代理人或
    辯護人於法院調查證據時，知有第159條第1項不得為證據之
    情形，而未於言詞辯論終結前聲明異議者，視為有前項之同
    意。刑事訴訟法第159條第1項及第159條之5分別定有明文。
    查本判決下列所引用之各該被告以外之人於審判外之書面陳
    述，雖屬傳聞證據，惟當事人於本院審理中表示同意作為證
    據方法而不予爭執，且迄至言詞辯論終結前亦未再聲明異議
    ，本院審酌上開證據資料製作時之情況，尚無違法不當及證
    明力明顯過低之瑕疵，亦認為以之作為證據應屬適當，揆諸
    前開規定，爰逕依刑事訴訟法第159條之5規定，認前揭證據
    資料均有證據能力，先予敘明。
貳、實體方面：
  一、上揭事實，業據被告甲○○於本院審理時，坦承不諱，有
      中國信託銀行綜合存款存單明細表、雅虎奇摩拍賣網站列
      印資料、臺灣新光銀行大同分行存摺存提款明細、臺灣新
      光銀行大同分行 98年4月28日新光銀大同字第81號函附陳
      佳雯開戶基本資料、交易明細查詢單、臺灣士林地方法院
      檢察署98年度偵字第9965號不起訴處分書等資料在卷可稽
      ，核與被害人乙○○之指訴，及證人陳佳雯證述之情節相
      符，足徵被告自白與事實相符，本件事證明確，被告犯行
      堪以認定，應依法論科。
  二、按刑法上之故意犯，可分為直接故意與不確定故意，所謂
      不確定故意即指行為人對於構成犯罪之事實，預見其發生
      而其發生並不違反其本意，此為刑法第 13條第2項所明文
      規定。查詐欺集團常利用人頭帳戶騙取他人匯入款項，此
      廣經媒體披載，政府亦多所宣導，且依一般人之社會生活
      經驗，應徵工作無需同時將數個帳戶之提款卡暨密碼交付
      ，而被告係成年人，自有相當社會經驗及通常智識程度，
      對於提供上開帳戶提款卡暨其密碼之目的，係在供作不法
      詐騙份子用以詐使他人將款項匯入後，再加以提領之用，
      當知之甚詳，乃竟將其女友陳佳雯所有之上開帳戶提款卡
      及密碼交付真實姓名年籍不詳之人使用，依卷內事證，雖
      無證據證明被告知悉詐騙被害人等之詐欺集團成員如何犯
      罪，或被告與詐欺集團成員有共同正犯關係，惟該詐欺集
      團成員將被告提供之提款卡及密碼作為提領不法詐騙款項
      之用，顯然不違反被告之本意，被告自有幫助詐欺取財之
      不確定故意甚明。
  三、次按單一性案件一部犯罪事實經檢察官提起公訴後，他部
      經檢察官為不起訴處分者，其處分為無效，經法院審理結
      果，認為均應構成犯罪者，法院仍應就全部事實加以裁判
      （最高法院 43年台上字第690號判例參照）。查本件臺灣
      臺北地方法院檢察署檢察官係於 98年8月13日就被害人乙○○遭被告幫助詐欺取財部分，向本院聲請簡易判決處刑
      ，嗣再由臺灣士林地方法院檢察署檢察官於 98年8月20日
      就被害人丙○○遭被告幫助詐欺取財部分，對被告為不起
      訴處分，有上開聲請簡易判決處刑書及不起訴處分書存卷
      可參，而被告係以一幫助詐欺取財行為，侵害不同被害人
      之財產法益，屬想像競合犯，為裁判上一罪關係，檢察官
      既已就被害人乙○○遭被告幫助詐欺取財部分之事實聲請
      簡易判決處刑，且依刑事訴訟法第451條第3項規定，與起
      訴有同一之效力，則其與前開事實有想像競合關係之被害
      人丙○○遭被告幫助詐欺取財部分，依公訴不可分之原則
      ，本院自屬有權審判，揆諸前揭說明，上開臺灣士林地方
      法院檢察署檢察官所為之不起訴處分，即應認為無效。
  四、再按刑法上之幫助犯，係對於犯罪與正犯有共同之認識，
      而以幫助之意思，對於正犯資以助力，而未參與實施犯罪
      之行為者而言（最高法院88年度台上字第1270號判決要旨
      參照）。是以如未參與實施犯罪構成要件之行為，而係出
      於幫助之意思提供助力，即屬幫助犯，而非共同正犯。被
      告提供本件上開提款卡及密碼予他人使用，使詐欺集團向
      乙○○、丙○○等人詐騙財物後，得以使用上開帳戶為匯
      款工具，致被害人等匯款至該帳戶內，顯係參與詐欺取財
      構成要件以外之行為，而對該詐騙集團遂行詐欺取財犯行
      資以助力。是核被告所為，係犯刑法第 30條第1項前段、
      同法第339條第1項之幫助詐欺取財罪。被告所為係幫助犯
      ，爰依刑法第 30條第2項規定，按正犯之刑減輕之。又被
      告以一個提供本件金融機構之提款卡及密碼之行為，幫助
      該詐欺集團分別詐騙不同之被害人，侵害數財產法益，為
      想像競合犯，應依法從一重之幫助詐欺取財罪處斷。另按
      幫助犯係從犯，係從屬於正犯而成立，刑法上既無「共同
      幫助」之情，當亦無「幫助共同」之可言，即幫助 1人為
      幫助，幫助 2人以上亦為幫助（臺灣高等法院暨所屬法院
      70年度法律座談會刑事類第17號法律問題研討結果及司法
      院第二廳研究意見參照）。是被告所幫助之詐欺集團成員
      間，就上開詐欺取財犯行，縱有犯意聯絡及行為分擔，均
      為共同正犯，亦無須論以被告幫助共同詐欺之必要。被害
      人丙○○遭被告幫助詐欺之事實部分，雖未據檢察官起訴
      ，惟上開部分與已起訴之幫助詐欺取財犯行間，具有想像
      競合之裁判上一罪關係，應為起訴效力所及，業如前述，
      復經檢察官於本院審理時當庭補充陳明（見98年度易字第
      2564號本院卷第19頁），本院自應併予審究，附此敘明。
      爰審酌被告素行尚佳，有臺灣高等法院被告前案紀錄表 1
      紙在卷可佐，其將金融機構帳戶提款卡及密碼交予他人供
      犯罪使用，助長他人犯罪，非但增加被害人尋求救濟及治
      安機關查緝犯罪之困難，亦使不法詐欺犯得以順利掩飾其
      詐欺所得之財物，危害被害人財產安全及社會治安，及被
      告犯罪動機、目的、智識程度、生活狀況，兼衡被害人乙○○、丙○○等人所受損害僅共計 8,000元，尚屬輕微，
      及被告迄今未與被害人等成立和解，賠償渠等損失，與犯
      後坦承犯行之態度等一切情狀，量處如主文所示之刑，併
      諭知易科罰金之折算標準，以資懲儆。
據上論斷，應依刑事訴訟法第 273條之1第1項、第299條第1項前
段，刑法第30條第1項前段、第2項、第339條第1項、第55條前段
、第41條第1項前段，刑法施行法第1條之1，判決如主文。
本案經檢察官蘇維達到庭執行職務
中    華    民    國    98    年    10    月    12    日
                  刑事第八庭    法  官  詹慶堂
以上正本證明與原本無異。
如不服本判決應於收受送達後10日內向本院提出上訴書狀，並應
敘述具體理由；其未敘述上訴理由者，應於上訴期間屆滿後20日
內向本院補提理由書（均須按他造當事人之人數附繕本）「切勿
逕送上級法院」。告訴人或被害人如對於本判決不服者，應具備
理由請求檢察官上訴，其上訴期間之計算係以檢察官收受判決正
本之日期為準。
                                書記官  蔡易霖
中    華    民    國    98    年    10    月    12    日
刑法第339條
意圖為自己或第三人不法之所有，以詐術使人將本人或第三人之
物交付者，處5年以下有期徒刑、拘役或科或併科1千元以下罰金
。
以前項方法得財產上不法之利益或使第三人得之者，亦同。
前二項之未遂犯罰之。


司法院資訊處製作；財團法人民間司法改革基金會備份。
